臺灣基隆地方法院刑事判決　　　　　　　 96年度訴字第812號
公　訴　人　臺灣基隆地方法院檢察署檢察官
被　　　告　乙○○
上列被告因毒品危害防制條例案件，經檢察官提起公訴（96年度
毒偵字第1504、1960、2370、2459號），因被告於本院準備程序
中為有罪之陳述，經本院合議庭裁定改以簡式審判程序審理，判
決如下：
    主  文
乙○○施用第一級毒品，累犯，處有期徒刑柒月；又施用第一級
毒品，累犯，處有期徒刑柒月；又施用第一級毒品，累犯，處有
期徒刑柒月，扣案之第一級毒品海洛因壹小包（淨重零點零柒公
克）併同難以析離之空包裝袋沒收銷燬之；又施用第一級毒品，
累犯，處有期徒刑柒月，扣案之第一級毒品海洛因壹小包（淨重
零點壹壹公克）併同難以析離之空包裝袋沒收銷燬之。應執行有
期徒刑壹年陸月，扣案之海洛因共貳小包（各為淨重零點零柒公
克、零點壹壹公克）併同難以析離之空包裝袋沒收銷燬之。
    事  實
一、乙○○前因竊盜案件，經臺灣彰化地方法院於民國92年11月
    14日判處有期徒刑 6月確定，於93年8月6日執行完畢。又因
    施用毒品案件，經觀察、勒戒後，認有繼續施用毒品之傾向
    ，經臺灣臺北地方法院裁定令入戒治處所施以強制戒治，於
    91年 7月16日執行完畢，由臺灣臺北地方法院檢察署檢察官
    於91年8月1日，以91年度戒毒偵字第 147號為不起訴處分確
    定。復因施用第一級毒品案件，由臺灣臺北地方法院檢察署
    檢察官提起公訴，經臺灣臺北地方法院於93年 5月10日，以
    93年度訴字第35號判決，判處有期徒刑 8月；嗣其不服該判
    決提起上訴，復經臺灣高等法院於93年 6月30日，以93年度
    上訴字第1639號撤銷改判有期徒刑 8月；嗣其又不服該判決
    提起上訴，再經最高法院於93年9月2日，以93年度臺上字第
    4605號判決駁回上訴而確定。再因施用第一級毒品案件，由
    臺灣基隆地方法院檢察署檢察官提起公訴，經本院於94年2
    月 5日以93年度訴字第779號判決，判處有期徒刑1年確定，
    上揭 2罪接續執行，甫於95年7月7日假釋期滿執行完畢。詎
    其仍不知悔，又分別基於施用第一級毒品海洛因之犯意，各
    為下列犯行：
（一）於96年6月6日下午3時許，在基隆市○○○路95巷1號住處
      ，施用第一級毒品海洛因1次。嗣於96年6月7日下午1時許
      ，為警在上址住處前查獲，經警採集其尿液送驗，結果呈
      嗎啡陽性反應。
（二）於96年 7月13日中午，在其上開住處內，施用第一級毒品
      海洛因 1次。嗣於96年7月13日下午1時30分許，因其為列
      管毒品人口，為警通知到警察局後，經其同意為警採集其
      尿液送驗，結果呈嗎啡陽性反應。
（三）96年7月26日下午2時許，在其住處，施用第一級毒品海洛
      因1次。嗣於96年7月26日晚上11時50分許，為警在上揭住
      處地下室查獲，並扣得第一級毒品海洛因 1小包（淨重0.
      07公克），復經警採集其尿液送驗，結果呈嗎啡陽性反應
      。
（四）於96年8月23日晚上7時許，在其住處，施用第一級毒品海
      洛因 1次。嗣於96年8月24日上午7時15分許，為警在基隆
      市○○○街128號前查獲，並扣得第一級毒品海洛因1小包
      （淨重0.11公克），復經警採集其尿液送驗，結果呈嗎啡
      陽性反應，始查悉上情。
二、案經基隆市警察局第一分局、第四分局及基隆市警察局移送
    臺灣基隆地方法院檢察署檢察官偵查起訴。
    理  由
一、上開事實，業經被告乙○○於本院中自白不諱，且被告為警
    查獲時所採集之尿液，經送檢驗，確實呈嗎啡類陽性反應，
    此有臺灣尖端先進生技醫藥股份有限公司濫用藥物檢驗報告
    3紙、臺灣檢驗科技股份有限公司濫用藥物尿液檢驗報告1份
    、基隆市警察局第一分局尿液檢體採集送驗紀錄表一、二聯
    及基隆市警察局第一分局、第四分局尿液檢體對照表各 1紙
    、基隆市警察局刑警隊尿液檢體委驗單 1紙等在卷可參。又
    被告為警扣得之白色粉末 2小包，經送法務部調查局鑑定，
    均含有海洛因成分，該 2包海洛因淨重各為0.07公克（空包
    裝重0.17公克）、淨重0.11公克（空包裝重0.21公克），此
    有該局鑑定書 2紙在卷足稽，此外，另有被告為警查獲時所
    拍攝之照片數張附卷可佐。又被告前因施用毒品案件，先後
    經送觀察、勒戒後，認有繼續施用毒品之傾向，再令入強制
    戒治，執行完畢後，經檢察官分別為不起訴處分確定，再因
    施用毒品案件，多次經法院判決在案，有不起訴處分書 1份
    、92年度毒偵字第2395號起訴書、最高法院93年度台上字第
    4605號判決書、本院93年度訴字第 779號判決書、臺灣高等
    法院被告前案紀錄表 1份在卷足憑，其施用毒品，罪證明確
    ，應予依法論科。
二、論罪科刑
（一）最高法院於95年5月9日所作成之95年度第 7次刑事庭會議
      決定略以：毒品危害防制條例於92年7月9日修正公布，自
      93年1月9日起施行，其中第20條、第23條將施用毒品之刑
      事處遇程序，區分為「初犯」及「5年內再犯」、「5年後
      再犯」。依其立法理由之說明：「初犯」，經觀察、勒戒
      或強制戒治後，應為不起訴處分或不付審理之裁定；經觀
      察、勒戒或強制戒治執行完畢釋放後，「 5年內再犯」者
      ，因其再犯率甚高，原實施之觀察、勒戒及強制戒治既已
      無法收其實效，爰依法追訴或裁定交付審理。至於經觀察
      、勒戒或強制戒治執行完畢釋放後，「 5年後再犯」者，
      前所實施之觀察、勒戒或強制戒治已足以遮斷其施用毒品
      之毒癮，為期自新及協助其斷除毒癮，仍適用「初犯」規
      定，先經觀察、勒戒或強制戒治之程序。從而依修正後之
      規定，僅限於「初犯」及「 5年後再犯」二種情形，始應
      先經觀察、勒戒或強制戒治程序。倘被告於 5年內已再犯
      ，經依法追訴處罰，縱其第3次（或第3次以上）再度施用
      毒品之時間，在初犯經觀察、勒戒或強制戒治執行完畢5
      年以後，已不合於「5年後再犯」之規定，且因已於「5年
      內再犯」，顯見其再犯率甚高，原實施觀察、勒戒或強制
      戒治，已無法收其實效，即應依該條例第10條處罰等語。
      是故，本案判斷重點在於被告於最近一次接受觀察、勒戒
      或強制戒治執行完畢釋放後 5年內，如曾因施用毒品而經
      依法追訴處罰，縱本次施用毒品之時間在最近一次觀察、
      勒戒或強制戒治程序執行完畢釋放5年後，因不合於「5年
      後再犯」之要件，依法仍應依毒品危害防制條例第10條之
      規定處罰。經查，被告於本案前最近一次接受強制戒治執
      行完畢之時間為91年 7月16日，而被告於嗣因施用毒品案
      件，經臺灣台北地方法院以93年度訴字第35號判決，故被
      告該次施用毒品時間既係於最近一次強制戒治執行完畢後
       5年內所犯，則被告自有前揭最高法院決議內容所稱「經
      觀察勒戒或強制戒治執行完畢後，於 5年內已再犯，經依
      法追訴處罰，縱其本案第3次（或第3次上）再度施用毒品
      之時間，在初犯經觀察、勒戒或強制戒治執行完畢 5年以
      後，已不合於5年後再犯之規定，且因已於5年內再犯，顯
      見其再犯率甚高，原實施觀察、勒戒或強制戒治，已無法
      收其實效，即應依該條例第10條處罰」之適用。
（二）查海洛因係毒品危害防制條例第2條第2項第 1款所定之第
      一級毒品，被告於強制戒治期滿執行完畢釋放 5年以內，
      再犯 4次施用第一級毒品海洛因之行為，均係犯毒品危害
      防制條例第10條第 1項之施用第一級毒品罪。被告持有第
      一級毒品海洛因之低度行為，應為施用第一級毒品之高度
      行為所吸收，不另論罪。被告所犯上開 4罪，犯意各別，
      行為不同，應予分論併罰。
（三）查被告曾受前揭事實欄所載刑之科刑及執行完畢，有臺灣
      高等法院被告前案紀錄表 1份在卷可按，其受有期徒刑執
      行完畢後， 5年內故意再犯本件有期徒刑以上之罪，均為
      累犯，各應依刑法第47條第1項規定加重其刑。
（四）爰審酌被告犯罪之動機、曾有施用毒品之前科仍不知戒除
      ，惟犯罪後坦承犯行，且所犯之施用毒品犯行乃戕害自己
      身心健康，並未危及他人等一切情狀，分別量處如主文所
      示之刑，並定其應執行之刑。
三、扣案之海洛因共2小包，經送驗後重量各為淨重0.07公克、0
    .11 公克，併同難以析離之塑膠包裝袋，均為查獲之毒品（
    蓋無論以何種方式分離包裝袋與其內裝之毒品，包裝袋內均
    會有極微量毒品殘留，故上述包裝袋應整體視為查獲毒品，
    一併依前揭規定宣告沒收銷燬之，參見最高法院95年度臺上
    字第7354號判決），應依毒品危害防制條例第18條第 1項前
    段之規定，宣告沒收銷燬之。
據上論斷，應依刑事訴訟法第 273條之1第1項、第284條之1、第
299條第1項前段，毒品危害防制條例第10條第1項、第18條第1項
前段，刑法第11條前段、第47條第1項、第51條第5款，判決如主
文。
本案經檢察官甲○○到庭執行職務。
中　　華　　民　　國　　96　　年　　11　　月　　16　　日
                  刑事第三庭法    官  鄭培麗
以上正本證明與原本無異。
如不服本判決應於收受本判決後10日內向本院提出上訴書狀，及
敘明上訴理由，其未敘述上訴理由者，並得於提起上訴後10日內
向本院補提理由書狀（均須按他造當事人之人數附繕本）「切勿
逕送上級法院」。
中　　華　　民　　國　　96　　年　　11　　月　　16　　日
                            書 記 官  潘端典
附錄論罪法條：
毒品危害防制條例第10條第1項
施用第一級毒品者，處 6 月以上 5 年以下有期徒刑。
